【裁判字號】    91,訴,4171
【裁判日期】    920521
【裁判案由】    損害賠償
【裁判全文】
臺灣臺中地方法院民事判決  九十一年度訴字第四一七一號
    原      告    國華產物保險股份有限公司
    法定代理人    乙○○
    訴訟代理人    甲○○
                  丁○○
                  戊○○
    被      告    己○○
    法定代理人    丙  ○
    訴訟代理人    洪崇欽  律師
    複  代理人    楊俊彥  律師
右當事人間損害賠償事件，本院判決如左：
    主      文
被告應給付原告新臺幣柒拾萬元，及自民國九十一年十一月九日起至清償日止，按年
息百分之五計算之利息。
訴訟費用由被告負擔。
本判決於原告以新臺幣貳拾肆萬元為被告供擔保後，得假執行。但被告如於假執行程
序實施前，以新臺幣柒拾萬元為原告預供擔保，得免為假執行。
    事      實
一、原告方面：
  (一)聲明：除假執行供擔保之金額外，餘如主文第一項所示。
  (二)陳述：
  1.原告以保單險證號碼一一四三第00000000號汽車保險單承保訴外人邱俊
    賓所有之車號：ＥＺＳ－３６７號輕型機車之強制責任險，於八十九年十二月三
    日凌晨一時五十五分許，該機車經由受害人邱淑茹騎乘，在臺中市○○區○○路
    一七五號前，遭被告駕駛車號：ＯＷ－７２８１號自小客車碰撞，邱淑茹並因而
    送醫不治死亡，被告酗酒駕車，顯係過失不法侵害邱淑茹致死。
  2.原告依強制汽車責任保險法之規定及保單條款之約定，與被告之保險公司同業分
    攤本件應給付之汽車強制第三人責任險保險金一百四十萬元，而業已給付保險金
    七十萬元予受害人邱淑茹之被繼承人邱創銘，爰依強制汽車責任保險法第二十七
    條第一項第一款，提起本件訴訟。
  (三)證據：提出強制險理賠計算書、臺中市○○○道路交通事故證明書、相驗屍體證
    明書、受益人領款收據影本各乙份為證。並聲請向臺中市警察局第四分局調取事
    故當時被告之酒精檢測資料。
二、被告方面：
  (一)聲明：
  1.原告之訴駁回。
  2.如受不利之判決，願供擔保，請准宣告免為假執行。
  (二)陳述：強制汽車責任保險法第二十七條所規定之加害人，應限於被保險人及被保
    險汽車之使用人，不包括被保險汽車以外之其他汽車駕駛人，被告並非原告所承
    保汽車之使用人，且亦非被告之保險人，原告據此向被告求償，顯有違誤。
三、本院依職權調閱本院九十年度少調執第一八四號少年事件執行卷宗。
    理      由
一、本件原告起訴主張：原告以保單險證號碼一一四三第00000000號汽車保
    險單承保訴外人邱俊賓所有之車號：ＥＺＳ－３６７號輕型機車之強制責任險，
    於八十九年十二月三日凌晨一時五十五分許，該機車經由受害人邱淑茹騎乘，在
    臺中市○○區○○路一七五號前，遭被告駕駛車號：ＯＷ－７２８１號自小客車
    碰撞，邱淑茹並因而送醫不治死亡，被告酗酒駕車，顯有過失不法侵害邱淑茹致
    死。原告依強制汽車責任保險法之規定及保單條款之約定，與被告之保險公司同
    業分攤本件應給付之汽車強制第三人責任險保險金一百四十萬元，而業已給付保
    險金七十萬元予受害人邱淑茹之被繼承人邱創銘，爰依強制汽車責任保險法第二
    十七條第一項第一款，提起本件訴訟。被告則以強制汽車責任保險法第二十七條
    所規定之加害人，應限於被保險人及被保險汽車之使用人，不包括被保險汽車以
    外之其他汽車駕駛人，被告並非原告所承保汽車之使用人，且亦非被告之保險人
    ，原告據此向被告求償，顯有違誤等語置辯。
二、經查，原告起訴主張：其以保單險證號碼一一四三第00000000號汽車保
    險單承保訴外人邱俊賓所有之車號：ＥＺＳ－３６７號輕型機車之強制責任險，
    於八十九年十二月三日凌晨一時五十五分許，該機車經由受害人邱淑茹騎乘，在
    臺中市○○區○○路一七五號前，遭被告駕駛車號：ＯＷ－７２８１號自小客車
    碰撞，邱淑茹並因而送醫不治死亡，原告已依強制汽車責任保險法之規定及保單
    條款之約定，與被告之保險公司同業分攤本件應給付之汽車強制第三人責任險保
    險金一百四十萬元，而業已給付保險金七十萬元予受害人邱淑茹之被繼承人邱創
    銘等情，提出強制險理賠計算書、臺中市○○○道路交通事故證明書、相驗屍體
    證明書、受益人領款收據影本各乙份為證，被告對上情亦不爭執，堪信屬實。至
    於原告主張：被告酗酒駕車，顯有過失不法侵害邱淑茹致死等情，次查，被告於
    偵查中自稱：「開車前有喝酒」，且於於車禍發生後凌晨四點十六分經警實施酒
    精測試，其酒精呼氣濃度測試值高達每公升零點五九毫克，此可參照臺灣臺中地
    方法院檢察署八十九年度相字第一八一九號卷第二十四頁正面所附之酒精濃度測
    試單足稽，是此一數值顯已超過每公升０點二五毫克，而可認為被告確實為酗酒
    駕車；又被告七十二年四月十四日生，車禍發生時年僅十六歲，未達道路交通安
    全規則第六十條第一項第一款考領普通駕駛或機器腳踏車之最低年齡十八歲之限
    制，且於偵查中亦自稱：未考取汽車駕駛執照，此可參照上開偵查卷第二十九頁
    正面可參，足見被告確實為無照駕駛；另被告於偵查中又自稱：「我的車速大概
    有七十公里，我不清楚機車的行經方向，我撞倒機車後即什麼都不知道了」等語
    ，此亦有前開偵查卷宗第二十九頁背面之偵查筆錄可憑；而本件車禍發生後，被
    告所駕駛之自小客車係停於對向車道內，車前中間，左側前角均被撞凹、被害人
    邱淑茹之機車則全毀，此更有臺中市○○○道路交通事故調查報告表及車損照片
    十五紙附於前開偵查卷宗第十一頁、第四十一頁至第四十五頁可參。次按駕駛人
    駕駛汽車，應遵守道路交通標誌、標線、號誌之指示，又汽車行經雙向二車道行
    駛時，均應遵行車到內行駛，而行經彎道應減速慢行，作隨時停車之準備，道路
    交通安全規則第九十條、第九十七條第一款、第九十三條分別定有明文，本件車
    禍肇事地點為臺中市○○區○○路一七五號前，屬市區道路、雙向二車道、中央
    行車分向線，有慢車道劃設及機車專用道劃設，時速限制為每小時四十公里」，
    此亦可參照前揭交通事故調查報告表一紙足稽，被告行經上開路段自應注意上開
    事項，且依當時之情形天候為晴、雖屬夜間但有照明設備、路面乾燥、並無缺陷
    或障礙物、視距良好（此可參照上開交通事故調查報告表第、、、項所
    載），被告除無照駕駛外，又違反應注意飲酒後其吐氣所含酒精成份超過每公升
    ○‧二五毫克以上者，不得駕車之規定，且依其當時上開情形，並無不能注意之
    情形，竟仍以超速行駛該路段，而駛越分向線侵入來車道撞擊行經該處之被害人
    邱淑茹之機車，並導致邱淑茹死亡，其自有過失，而被害人邱淑茹之死亡，乃因
    被告之過失行為所致，其間自有相當因果關係。是原告此部分之主張，亦屬有據
    。
三、按被保險汽車發生汽車交通事故，加害人有酒醉或吸食毒品、迷幻藥而駕車之情
    事者，保險人仍應依本法規定給付保險金，但得在給付金額範圍內，向加害人求
    償；汽車交通事故係由數汽車所共生或涉及數汽車者，肇事汽車全部或部分為被
    保險汽車者，受害人或受益人得在本法規定之保險金額範圍內，請求各被保險汽
    車之保險人連帶給付保險金；前項第一款被保險汽車之保險人間，按其所承保之
    肇事汽車數量比例，負分擔之責，強制汽車責任保險法第二十七條第一款、第三
    十四條第一項第一款、第二項分別定有明文。該法第二十七條規定旨在被保險人
    或汽車使用人之惡意行為在一般保險均除外不保，惟強制汽車責任險既屬政策性
    之保險，為保障受害人，保險人仍應依該法規定給付保險金，同時賦予保險人向
    加害人求償之權利，以資平衡。而該法第三十四條第一項第一款之規定旨在使各
    保險人對受害人或受益人負連帶責任，用以增加對受害人之保障，以符該法為使
    汽車交通事故所致體傷、殘廢或死亡之受害人，得迅速獲得基本保障之立法目的
    ，故使各被保險汽車之保險人共同承擔汽車交通事故之責任損害，亦即將各被保
    險汽車之保險人視為責任共同體，而課予各該保險人法定之連帶給付汽車強制第
    三人責任險保險金之義務。綜此，汽車交通事故涉及二輛以上之汽車者，承保受
    害人所駕駛之被保險車輛之保險人，若依該法第三十四條第一項第一款規定，以
    責任保險共同體之地位，而與承保加害人所駕駛之被保險車輛之保險人共同分擔
    保險金之給付義務時，亦應賦予承保受害人所駕駛之被保險車輛之保險人與承保
    加害人所駕駛之被保險車輛之保險人相同之法律地位，以免輕重失衡，而有不當
    限制、侵害承保受害人所駕駛之被保險車輛之保險人之權利，甚至不當加諸不利
    益於強制汽車責任保險之危險共同體之虞。從而，原告既依該法第三十四條第一
    項第一款之規定與被告之保險公司以同業分攤應給付之汽車強制第三人責任險保
    險金一百四十萬元，而分攤給付保險金七十萬元予受害人邱淑茹之被繼承人邱創
    銘，即應視為該法第二十七條之「依本法規定給付保險金」之保險人，而得在其
    給付之七十萬元保險金之範圍內，向加害人即因酒醉駕車而肇事之被告求償之。
    被告抗辯：強制汽車責任保險法第二十七條所規定之加害人，應限於被保險人及
    被保險汽車之使用人，不包括被保險汽車以外之其他汽車駕駛人，被告並非原告
    所承保汽車之使用人，且亦非被告之保險人，原告自不得向被告求償云云，顯非
    有據。
四、綜上所述，原告依強制汽車責任保險法第二十七條第一款，提起本訴，請求被告
    給付七十萬元之損害賠償金額，及自起訴狀繕本送達翌日即九十一年十一月九日
    起至清償日止，按年息百分之五計算之遲延利息，於法有據，應予准許。
五、本判決兩造分別陳明願供擔保，以代釋明，請准宣告假執行或免為假執行，核均
    無不合，爰分別酌定相當之擔保金額，併予准許之。
六、據上論結，本件原告之訴為有理由，爰依民事訴訟法第七十八條、第三百九十條
    第二項、第三百九十二條，判決如主文。
中      華      民      國    九十二    年      五      月    二十一    日
                                    臺灣臺中地方法院民事第三庭
~B法      官  許石慶
右為正本係照原本作成
如不服本判決，應於判決送達後二十日內，向本院提出上訴狀。
中      華      民      國    九十二    年      五      月     十六     日
~B法院書記官  魏愛玲


司法院資訊處製作；財團法人民間司法改革基金會備份。
